臺灣高雄地方法院民事判決　　　　　　　94年度簡上字第53號
上　訴　人　甲○○
訴訟代理人　張永昌律師
被上訴人　　丁○○
訴訟代理人　蔡淑媛律師
　　　　　　陳意青律師
上列當事人間請求給付借款事件，上訴人對於中華民國94年1 月
26日本院高雄簡易庭第一審判決（93年度雄簡字第5531號）提起
上訴，經本院於94年6 月21日言詞辯論終結，判決如下：
    主      文
上訴駁回。
第二審訴訟費用由上訴人負擔。
    事實及理由
一、按第二審程序中為訴之變更或追加，非經他造同意，不得為
    之，但有請求之基礎事實同一之情形不在此限，民事訴訟法
    第446 條第1 項、第255 條第1 項第2 款定有明文。本件上
    訴人於起訴時原僅依消費借貸之法律關係為其請求權基礎，
    嗣於本院第二審訴訟中則追加不當得利之法律關係為其訴訟
    標的，而被上訴人就此雖未表示同意，惟上訴人之起訴原即
    係以其主張交付予被上訴人之新台幣（下同）460,000 元其
    請求標的，則其追加及僅係交付原因之不同主張所為，其據
    以對被上訴人請求之基礎事實尚屬同一，揆諸上開規定，上
    訴人追加該不當得利返還請求權為其請求權基礎，尚為法之
    所許，合先敘明。
二、上訴人起訴主張：被上訴人於民國92年間以購屋為由向伊借
    款200,000 元，伊就其中之100,000 元乃委由訴外人戊○○
    於同年7 月17日匯入被上訴人所有設於郵局之帳戶內，所餘
    之10 0,000元伊則以現金直接交予被上訴人收執，後被上訴
    人復於93年間以購車為由再向伊借款260,000 元，其中之20
    0,000 元伊亦委由訴外人戊○○於同年4 月6 日匯入被上訴
    人上開同一帳戶，所餘之60,000元伊則亦以現金交予被上訴
    人收執，嗣伊於93年8 月6 日乃寄發存證信函催告被上訴人
    限期返還，惟其迄今仍拒不返還，為此爰依消費借貸之法律
    關係提起本件訴訟，並聲明求為判決：被上訴人應給付上訴
    人460,000 元及自支付命令送達之翌日即93年9 月17日起至
    清償日止按週年利率5 ％計算之利息。
二、被上訴人則以：伊固曾先後收受上訴人委由訴外人戊○○於
    上開時日所為100,000 元、200,000 元之2 筆匯款，惟該2
    筆匯款係上訴人聽聞伊欲購屋及購車而分別贈與之紅包，而
    伊並未另自上訴人收受上開2 筆現金等語資為抗辯，並聲明
    求為判決：上訴駁回。
三、本件原審對於上訴人之請求判決全部敗訴，上訴人對此聲明
    不服，並求為判決：（一）原判決廢棄。（二）被上訴人應
    給付上訴人460,000 及自支付命令送達之翌日即93年9 月17
    日起至清償日止按週年利率5 ％計算之利息，且於本院陳述
    ：若鈞院認兩造間不成立消費借貸之法律關係，則追加依不
    當得利之法律關係請求被上訴人返還上開金額之不當利得。
    被上訴人於本院則聲明求為判決駁回上訴人之上訴。
四、兩造不爭執之事實：
    上訴人先後於92年7 月17日、93年4 月6 日委請訴外人戊○
    ○各匯款100,000 元、200,000 元至被上訴人所有設於郵局
    之帳戶。
五、本件兩造爭執之處在於：兩造間有無消費借貸之法律關係存
    在？若否，上訴人得否依不當得利之法律關係請求被上訴人
    返還該金額？按「當事人主張有金錢借貸關係存在，須就其
    發生所須具備之特別要件即金錢之交付及借貸意思表示互相
    一致負舉證之責任，若僅證明有金錢之交付，未證明借貸意
    思表示互相一致者，尚不能認為有金錢借貸關係存在。」，
    最高法院81年台上字第2372號判例可資參照。茲就上訴人主
    張之金額交付方式分述如下：
（一）匯款部分：
    1.本件上訴人雖主張系爭2 筆匯款係伊借貸予被上訴人之款
      項云云，並提出郵政國內匯款執據2 紙為證，惟此業為被
      上訴人所否認，查證人戊○○於本院審理中乃到庭證述：
      「伊不認識被上訴人，伊係受上訴人之委託匯款予被上訴
      人，至於匯款原因上訴人稱係被上訴人向其借款。」等語
      （見本院94年5 月11日準備程序筆錄），是證人戊○○就
      上訴人前後2 次匯款予被上訴人之原因既均僅係經由上訴
      人單方之告知始為上開之證述，其既未直接參與兩造之聯
      繫洽談是事宜，自難憑此即得遽認系爭匯款為被上訴人向
      上訴人所借貸款項之交付，而交付金錢之原因本即多端，
      並非必均係出於消費借貸所為，上訴人所提之上開匯款憑
      據充其量僅足以證明上訴人曾委託訴外人戊○○將上開款
      項匯入被上訴人之郵局帳戶內而已，今上訴人就其匯款之
      原因究否即屬消費借貸之事實既未能舉證以實其說，自尚
      難認系爭匯款即係被上訴人向上訴人借貸之用，上訴人就
      此主張尚無足採。
    2.次查，證人即與被上訴人為同事之蘇毓媛、乙○○及任被
      上訴人經紀人之梁翠粉於原審及本院乃各到庭證述：「93
      年7 、8 月間，伊曾聽聞上訴人稱曾匯入1 筆3 、40萬元
      之款項至被上訴人之帳戶以作為因被上訴人購車及購屋而
      贈與之紅包。」、「上訴人曾於93年8 、9 月間在KTV 內
      告知伊其於被上訴人購屋及購車時曾分別送紅包予被上訴
      人，惟伊不知此2 次交付金錢之方式及數額。」、「兩造
      間金錢往來情形伊均係經由上訴人之告知始得知，第1次
      係上訴人稱因被上訴人欲購屋其有包紅包予被上訴人，數
      額若干伊不清楚，第2 次係上訴人打電話告訴伊因被上訴
      人欲購車其要贊助被上訴人1 、2 萬元，伊並未親見此2
      次兩造交付金錢之情形。」等語（見原審94年1 月12日言
      詞辯論筆錄、本院94年5 月27日準備程序筆錄），而上開
      證人就上訴人匯款之次數前後證述固有不一，且就上訴人
      以贈與為原因而交付金錢予被上訴人之方式及數額亦均未
      曾親見，惟其等既均係自上訴人處聽聞其係因被上訴人欲
      購屋及購車而贈與紅包予被上訴人乙事，且衡上訴人係於
      酒店與在該處上班之被上訴人相識，其為取得特殊地位而
      贈與金錢予被上訴人亦與常情無違，加以上訴人委由他人
      將款項匯入被上訴人所有之上開帳戶內亦必有其法律上之
      原因，而上訴人既無法舉證證明兩造間就系爭匯款係成立
      消費借貸之關係，以兩造相識之情況及一般常情，上開證
      人所述應符事實而較為可採，今上訴人既係以贈與為法律
      上之原因而交付系爭匯款予被上訴人，從而上訴人依不當
      得利之法律關係請求被上訴人返還系爭匯款，於法自為無
      據而應予以駁回。
（二）現金部分：
      上訴人雖主張其有於上開時日各交付100,000 元、60,000
      元之現金予被上訴人直接收受以為借貸之用云云，惟此亦
      已為被上訴人所否認，查證人方健能、丙○○於原審及本
      院乃各到庭證稱：「伊曾於92年間與上訴人至被上訴人任
      職之日月星辰酒店，伊看見上訴人拿一內有現金之牛皮紙
      袋予被上訴人，被上訴人乃將現金取出但未點數，據上訴
      人所述該現金係因被上訴人購屋而向上訴人借貸之款項，
      之後伊又與上訴人前往上開酒店，伊亦看見上訴人拿一內
      裝有現金之牛皮紙袋予被上訴人，據上訴人所述被上訴人
      係欲購車而向之借款60 ,000 元。」、「第1 次為上訴人
      先向伊借款50,000元後再湊足100,000 元交付予被上訴人
      ，斯時伊與方健能及兩造計4 人均在包廂內，伊交付50,0
      00元予上訴人時，上訴人並未點數即逕將之裝入紙袋內交
      付予被上訴人，依上訴人所述，因被上訴人欲向其借款10
      0,000 元，上訴人乃轉向伊借款50,000元湊足為100,000
      元借款予被上訴人，伊當場僅向上訴人問及為何未要求被
      上訴人書立借據，被上訴人僅笑笑點頭而已。第2 次亦為
      伊與方健能及兩造同在包廂內，上訴人將內有現金之牛皮
      紙袋交付予被上訴人，被上訴人僅取出看一下即收受而未
      點數，此次伊亦未問被上訴人為何向上訴人取款，且該次
      取款金額60,000元係上訴人自己所述者。」等語（見原審
      93年12月8 日言詞辯論筆錄、本院94年5 月11日言詞辯論
      筆錄），是證人方健能、丙○○既均自言交款時間曾與兩
      造同處於一包廂之內，惟其等就交付100,000 元之現況個
      人所述竟不相符，且被上訴人於交付時既在包廂之內，衡
      情上訴人若欲向證人丙○○借款湊足，其應會在之前即行
      為之而非當場始為，證人所述恐有偏頗之虞而尚無足採，
      而上訴人於此復未另行舉證以實其說，自難憑此即得遽認
      被上訴人確有先後向上訴人收受計160,000 元之現金而為
      有利於上訴人之認定，上訴人上開所辯並非可採。
六、綜上所述，上訴人係因贈與而匯款300,000 元予被上訴人，
    而其就160,000 亦未能舉證證明確有交付被上訴人，從而上
    訴人依消費借貸及不當得利之法律關係請求被上訴人給付應
    460,000 元及其法定遲延利息為無理由而應予駁回。原審為
    上訴人敗訴之判決，並無不合，上訴意旨指摘原判決不當，
    求予廢棄改判為無理由，應予駁回。
七、據上論結，本件上訴為無理由，依民事訴訟法第436 條之1
    第3 項、第449 條第1 項、第78條、第463 條，判決如主文
    。
中　　華　　民　　國　　94　　年　　7 　　月　　19　　日
                民事第五庭審判長    法　官　 黃宏欽
                                    法　官　 謝雨真
                                    法　官　 何悅芳
正本係照原本作成。
本判決不得上訴。
中　　華　　民　　國　　94　　年　　7 　　月　　19　　日
                                     書記官　周志揚
